臺灣嘉義地方法院刑事判決　　　　　　　　　　　　九十一年度交易字第一六九號
　　公　訴　人　臺灣嘉義地方法院檢察署檢察官
　　被　　　告　乙○○　男　二.
　　選任辯護人　黃曜春律師
右列被告因過失致死等案件，經檢察官提起公訴（九十一年度偵字第四三一六號），
本院判決如左：
    主  文
乙○○因過失致人於死，處有期徒刑拾月，緩刑肆年。
    事  實
一、乙○○於民國九十一年五月十二日下午七時許，駕駛車牌號碼ＲＵ─九四七九號
    自用小客車，沿嘉義縣民雄鄉○○○○路由南往北方向行駛，途經嘉義縣民雄鄉
    ○○村○○○○○段二階堂汽車旅館附近分隔島缺口時，原應注意行車不得超速
    ，隨時注意車前狀況，採取必要措施，及路段設有閃光黃燈，車輛應減速接近，
    注意安全，小心通過，而當時係晴天，且上開路段係直路、乾燥、無缺陷、無障
    礙物、視距良好等情形，並無不能注意之情事，竟疏於注意，於駕車途經該處時
    ，未充分注意車前狀況，復未減速慢行，並貿然以時速八、九十公里許之速度超
    速疾駛，適有林飛龍騎乘車牌號碼ＹＫＨ─六六五號重機車，亦疏於注意，未依
    閃光紅燈號誌之指示，讓幹道車優先通行後認為安全時才行通過，即由東往西欲
    從該分隔島缺口穿越台一線，乙○○煞車不及，所駕駛之前開自小客車車頭撞擊
    上揭機車左後側，致林飛龍人車倒地，林飛龍因而受有頭部外傷併顱骨骨折等傷
    害致腦出血，當場死亡，該機車後座乘客施穎典因而受有頭部外傷併挫傷性顱內
    出血和嚴重腦水腫、臉部多處撕裂傷、左側股骨骨折併第二腳趾壓碎性骨折之傷
    ，經送醫救治後，呈現意識昏迷及類植物人狀之重傷害。乙○○於肇事後，於未
    被發覺前，自行向有偵查權之員警報案，並於員警到場處理時表明係其肇事而自
    首，且接受裁判。
二、案經甲○訴請及臺灣嘉義地方法院檢察署檢察官自動檢舉偵查起訴。
    理  由
一、右述犯罪事實，業據被告乙○○於本院審理時坦白承認，核與告訴人即被害人林
    飛龍之妻甲○於警訊時及偵審中所指訴之情節相符，且經證人黃韻寧於偵查中證
    述明確，此外並有道路交通事故調查報告表一紙及交通事故現場照片十四張、車
    損照片四張附卷可參。又被害人林飛龍因本件車禍，經送醫急救後仍傷重不治死
    亡，亦經檢察官督同檢驗員相驗屬實，並製有勘驗筆錄、驗斷書、相驗屍體證明
    書各一份及照片四幀在卷足憑；另被害人施穎典因此次車禍，而受有如事實欄所
    載之重傷害，則有嘉義基督教醫院、華濟醫院診斷證明書各一紙存卷可佐。
二、按駕駛人駕駛汽車，應遵守道路交通號誌之指示，而閃光黃燈表示「警告」，車
    輛應減速接近，注意安全，小心通過；行車速度，依標誌或標線之規定，無標誌
    或標線者，在郊外道路，時速不得超過六○公里；汽車行駛時，駕駛人應注意車
    前狀況，並隨時採取必要之安全措施，道路交通安全規則第九十條、道路交通標
    誌標線號誌設置規則第二一一條第一項第一款及道路交通安全規則第九十三條第
    一項第一款、第九十四條第三項分別定有明文。經查，肇事路段行車時速不得超
    過六十公里，且當時天候晴，肇事現場係直路、路面狀態乾燥、無缺陷、無障礙
    物、視距良好等，有上開調查報告表為據，顯見當時被告並無不能注意之情事，
    則被告若於肇事前依限行駛，且依閃光黃燈號誌之指示，減速接近，並充分注意
    車前狀況，應不難於安全距離外即發現被害人所騎駛之機車，並有足夠時間採取
    必要之安全措施以避免撞擊，竟疏於注意，未減速行駛，且違反閃光黃燈號誌之
    指示，貿然以時速八十至九十公里之速度疾駛，復未注意車前狀況，以致避煞不
    及而肇事，是被告之上開駕車肇事行為，具有過失甚明。況本件經送臺灣省嘉雲
    區行車事故鑑定委員會鑑定結果，亦持相同見解，復有該鑑定委員會九十二年一
    月二十四日嘉鑑字第九二００二八號函所附之鑑定意見書一份在卷可考，是被告
    駕車肇事致被害人林飛龍死亡及施穎典受重傷之行為，確有過失無疑。雖被害人
    逆向行駛，與有過失，惟此仍無解於被告過失罪責之成立。再查，本件被害人林
    飛龍及施穎典，係因此次車禍而分別傷重不治死亡及受有重傷，故被告乙○○之
    過失駕車肇事行為，與被害人林飛龍之死亡結果及被害人施穎典之傷害結果間，
    均具有相當因果關係，復屬顯然。因此，本件事證已甚明確，被告之過失致人於
    死等犯行，堪以認定。
三、核被告乙○○所為，係犯刑法第二百七十六條第一項之普通過失致死罪及同法第
    二百八十四條第一項後段之過失致重傷罪。又其於同一時、地，同一過失駕駛行
    為，造成被害人林飛龍死亡及施穎典受重傷，而觸犯上開二罪名，為想像競合犯
    ，應依刑法第五十五條之規定，從一重之普通過失致死罪處斷。查被告於本件車
    禍發生後，在未被有偵查犯罪職權之機關或公務員查知其為犯人前，即向接獲報
    案而至現場處理之警員陳盈僥自首，進而接受本件裁判，經證人陳盈僥於偵查中
    證述綦詳，符合自首之要件，應依刑法第六十二條前段之規定減輕其刑。本院審
    酌被告之生活狀況、品行、智識程度，本件犯罪所生之危險、損害，以及被告之
    過失駕駛行為，雖造成被害人林飛龍死亡，以及施穎典受重傷之嚴重後果，惟其
    肇事後已與被害人家屬即告訴人以五百九十二萬一千元（含強制險）達成和解、
    就前開犯行，業已坦白承認，犯罪後態度尚佳，被害人林飛龍騎駛機車，逆向行
    駛之駕駛行為，亦與有過失，有前開鑑定意見書載明可證，故被告之過失程度，
    經核尚非肇事主因等一切情狀，量處如主文所示之刑，並諭知易科罰金之折算標
    準。末查被告前未曾受有期徒刑以上刑之宣告，有臺灣高等法院被告全國前案紀
    錄表附卷可稽，因一時失慮，致罹刑典，且被告於犯罪後即與告訴人達成和解，
    有和解書一紙在卷可按，足見被告經此次起訴審判後，當能知所警惕，信無再犯
    之虞，本院認為前開對其宣告之刑，以暫不執行為適當，爰諭知緩刑四年，以啟
    自新。
據上論斷，應依刑事訴訟法第二百九十九條第一項前段，刑法第二百七十六條第一項
、第二百八十四條第一項後段、第五十五條、第六十二條前段、第七十四條第一款，
罰金罰鍰提高標準條例第一條前段，判決如主文。
本案經檢察官黃正雄到庭執行職務
中    華    民    國      九十一      年      三      月      十一      日
                          臺灣嘉義地方法院交通法庭
                              審判長法  官  夏  金  郎
                                    法  官  黃  仁  勇
                                    法  官  陳  俞  婷
右正本證明與原本無異。
如不服本判決，應於判決送達後十日內向本院提出上訴狀( 應附繕本 )。
中    華    民    國      九十一      年      三      月      十三      日
                                    書記官  李  彩  娥
附錄法條
中華民國刑法第二百七十六條
 (過失致死罪)
因過失致人於死者，處二年以下有期徒刑、拘役或二千元以下罰金。
從事業務之人，因業務上之過失犯前項之罪者，處五年以下有期徒刑或拘
役，得併科三千元以下罰金。
中華民國刑法第二百八十四條
 (過失傷害罪)
因過失傷害人者，處六月以下有期徒刑、拘役或五百元以下罰金，致重傷
者，處一年以下有期徒刑、拘役或五百元以下罰金。
從事業務之人，因業務上之過失傷害人者，處一年以下有期徒刑、拘役或
一千元以下罰金，致重傷者，處三年以下有期徒刑、拘役或二千元以下罰
金。
